【裁判字號】    98,消債更,401
【裁判日期】    990617
【裁判案由】    更生事件
【裁判全文】
臺灣士林地方法院民事裁定           98年度消債更字第401號
債  務  人  丙○○
上列當事人聲請更生事件，本院裁定如下：
    主  文
更生之聲請駁回。
聲請費用由聲請人負擔。
    理  由
一、按消費者債務清理條例第151 條第5 項規定：「債務人與金
    融機構協商成立者，不得聲請更生或清算。但因不可歸責於
    己之事由，致履行顯有重大困難者，不在此限。」同法條第
    6 項復規定：「本條例施行前，債務人依金融主管機關協調
    成立之中華民國銀行公會會員，辦理消費金融案件無擔保債
    務協商機制與金融機構（以下簡稱：協商機制）成立之協商
    ，準用前項之規定。」是債務人如於消費者債務清理條例施
    行前，已與銀行公會會員依協商機制成立協商者，除有不可
    歸責於己之事由，致履行顯有重大困難者外，應不得再依消
    費者債務清理條例之規定聲請更生。
二、本件債務人於消費者債務清理條例施行前，曾與最大債權銀
    行安泰商業銀行股份有限公司（以下簡稱：安泰銀行），於
    民國95年6 月間，依協商機制成立協商，約定以每月總金額
    新臺幣（下同）3 萬2,982 元，按債權人乙○（臺灣）商業
    銀行股份有限公司、國泰世華、乙○銀行、渣打銀行、香港
    商香港上海豐銀行股份有限公司、臺灣新光商業銀行股份
    有限公司、萬泰商業銀行股份有限公司、台北富邦商業銀行
    股份有限公司、安泰銀行、中國信託商業銀行股份有限公司
    、甲○○○○○國際股份有限公司之債權金額比例，分120
    期償還之；嗣於98年3 月間，每月月付款變更為2 萬1,309
    元，利率年息2%，分144 期償還，有安泰銀行陳報狀所附債
    務協商申請書及協議書、債務協商變更繳款協議書在卷可稽
    （本院卷第224-231 頁）。雖債務人主張有不可歸責於己之
    事由，致履行上開協議有重大困難云云，惟查：
  (一)依債務人陳報資料，其任職豪里金貿易有限公司，扣除勞健
    保自負額後，每月可得薪資為3 萬2,131 元；另於下班後，
    至富利食品股份有限公司（必勝客披薩）任職，平均月薪資
    7,198 元，正職、兼職合計每月3 萬9,329 元，扣除98年3
    月變更後之每月應付款2 萬1,309 元，每月可得支配之金額
    仍有1 萬8,020 元。依聲請人整理如附表所示之聲請前兩年
    必要支出（不含已自聲請人薪資預扣之勞、健保費），平均
    每月支出1 萬5,524 元，是以前開聲請人得支配金額每月1
    萬8,020 元，用以支應聲請人主張之必要支出1 萬5,524 元
    ，尚有餘裕。
  (二)雖聲請人另謂或將結婚步入家庭，與公婆同住，無法繼續兼
    職，或謂日後求職不易、兼職收入不穩定云云。惟上開事實
    均屬聲請人所預慮，迄未實際發生，與消費者債務清理條例
    第151 條第5 項但書規定「因不可歸責於己之事由，『致』
    履行顯有重大困難者」，應係指聲請更生時，已致履行顯有
    重大困難之情形，尚屬有間，自非得據以聲請更生。
  (三)況債務人既曰將與公婆同住，則如附表所示每月補貼弟弟房
    貸、水電支出4,000 元將可無庸繼續支出，必要支出可降低
    至1 萬1, 524元。以正職收入3 萬2,131 元扣除上開必要支
    出後，餘額為2 萬977 元，與協商之每月月付款變更為2 萬
    1,309 元相差無幾，債務人自每月偏高之行動電話費925 元
    、非必要之娛樂費149 元再稍加樽節，履行協商金額之給付
    當無困難。況債務人日後與配偶同居共財情況下之伙食費、
    瓦斯費、盥洗清潔用品支出，衡情亦得由較有經濟能力之配
    偶負擔，非必發生債務人主張無法履行之情形。
三、綜上，本件債務人與金融機構業已協商成立，且依債務人提
    出本件聲請時之收入、支出情形，履行每月2 萬1,309 元之
    協商條件，尚無顯有重大困難情事，依消費者債務清理條例
    第151 條第5 項規定，其聲請自屬不應准許。
四、爰依消費者債務清理條例第8 條前段，裁定駁回債務人本件
    更生之聲請。
中    華    民    國    99    年    6     月    17    日
                  民事第一庭  法      官  王本源
以上為正本係照原本作成。
如不服本裁定，應於裁定送達後10日內，以書狀向本院提出抗告
，並繳納抗告費新臺幣1 千元。
中    華    民    國    99    年    6     月    18    日
                              書  記  官  林睿亭
附表：
┌───┬────────────────┬──────┐
│項  目│支出原因                        │數額（元/ 月│
│      │                                │)           │
├───┼────────────────┼──────┤
│伙食費│每日200元、30日                 │6,000       │
├───┼────────────────┼──────┤
│瓦斯費│每桶670元，每1.5月廚房、浴室各  │  893       │
│      │使用1桶，每桶670元              │            │
├───┼────────────────┼──────┤
│租  金│補貼弟弟房貸、水電支出          │4,000       │
├───┼────────────────┼──────┤
│雜  項│盥洗消耗品                      │  500       │
├───┼────────────────┼──────┤
│所得稅│97年9,165元、98年11,824元       │  985       │
├───┼────────────────┼──────┤
│交通費│來回62元、以一月上班22日計      │1,364       │
├───┼────────────────┼──────┤
│行動電│每月925元                       │  925       │
│話費  │                                │            │
├───┼────────────────┼──────┤
│室內電│每月99元                        │   99       │
│話費  │                                │            │
├───┼────────────────┼──────┤
│網路費│每月609元                       │  609       │
├───┼────────────────┼──────┤
│娛樂費│每月149元                       │  149       │
├───┼────────────────┼──────┤
│合  計│                                │15,524      │
└───┴────────────────┴──────┘

司法院資訊處製作；財團法人民間司法改革基金會備份。
